【裁判字號】    99,易,3454
【裁判日期】    991217
【裁判案由】    詐欺
【裁判全文】
臺灣板橋地方法院刑事判決              99年度易字第3454號
聲  請  人  臺灣板橋地方法院檢察署檢察官
被      告  陳文宏
上列被告因詐欺案件，經檢察官聲請以簡易判決處刑（99年度偵
緝字第3028號、第3029號、第3030號、第3031號、第3032號、第
3033號、第3034號、第3035號、第3036號、第3037號），本院認
不宜以簡易判決處刑，改依通常程序審理（原受理案號：99年度
簡字第9825號），判決如下：
    主  文
本件公訴不受理。
    理  由
一、聲請簡易判決處刑意旨略以：被告陳文宏知悉現今詐騙集團
    猖獗，遭詐騙集團詐取財物之新聞時有所聞之今日，可以預
    見將金融機構之存摺、金融卡、密碼提供予他人使用，可能
    幫助他人從事財產犯罪，竟仍不違背其本意，基於幫助他人
    詐欺取財之犯意，於民國（下同）98年3 月間某日，在臺北
    縣新莊市○○路○路段，以每帳戶新臺幣（下同）3,000 元
    之代價，將其所開立之中國信託商業銀行北新莊分行（下稱
    中國信託）帳號000000000000號帳戶、中華郵政股份有限公
    司五股郵局（下稱五股郵局）帳號00000000 000000009號帳
    戶、玉山商業銀行泰山分行（下稱玉山銀行）000000000000
    0 帳戶之存摺、金融卡、密碼，交付與真實姓名年籍不詳之
    詐騙集團成員。嗣該詐欺集團成員取得上開存摺、金融卡及
    密碼後，即意圖為自己不法之所有，先後為下列詐騙行為：
  (一)於99年3月6日下午4時10分許，在YAHOO奇摩拍賣網站上，刊
    登拍賣電腦顯示卡之不實廣告，吸引不特定人上網瀏覽購買
    ，適李尹於99年3月9日上午10時10分許，在臺北市南港區○
    ○○路○段262號2樓住處內，以電腦連結上網並瀏覽上開網
    頁後，陷於錯誤，而下標購買上開商品，並依YAHOO奇摩拍
    賣網站得標信指示，匯款2,700元至陳文宏所開立之上開玉
    山銀行帳戶內。嗣李尹匯款後未收到貨品，始知受騙。
  (二)於99年3月6日下午5時25分許，在YAHOO奇摩拍賣網站上，刊
    登拍賣「PHILIPS飛利浦音波按摩除毛冰刀HP6517」之不實
    廣告，吸引不特定人上網瀏覽購買，適曾淑琳於99年3月11
    日上午10時56分許，在臺北市○○○路○段1號之臺灣大學環
    境工程研究所內，以電腦連結上網並瀏覽上開網頁後，陷於
    錯誤，而下標購買上開商品，並依YHOO奇摩拍賣網站得標信
    指示，匯款2,950元至陳文宏所開立之上開中國信託帳戶內
    。嗣曾淑琳匯款後未收到貨品並經雅虎奇摩股份有限公司通
    知出售之賣家已遭停權，始知受騙。
  (三)於99年3月8日上午，在YAHOO奇摩拍賣網站上，刊登拍賣華
    碩牌EC-01型掃地機器人2臺之不實廣告，吸引不特定人上網
    瀏覽購買，適吳蕙涓於同日上午10時許，在新竹縣東區○○
    路68號5樓居住內，以電腦連結上網並瀏覽上開網頁後，陷
    於錯誤，而下標購買上開商品，並依YAHOO奇摩拍賣網站得
    標信及賣家以網路電話00-00000000號電話指示，匯款9,500
    元至陳文宏所開立之上開中國信託帳戶內。嗣吳蕙涓匯款後
    未收到貨品，始知受騙。
  (四)於99年3月8日晚上，在YAHOO奇摩拍賣網站上，刊登拍賣除
    濕機之不實廣告，吸引不特定人上網瀏覽購買，適林芝媛於
    同日晚上6時許，在臺北市○○區○○街66號住處內，以電
    腦連結上網並瀏覽上開網頁後，陷於錯誤，而下標購買上開
    除濕機，並依YAHOO奇摩拍賣網站得標信指示，匯款1,850元
    至陳文宏所開立之上開中國信託帳戶內。嗣林芝媛匯款後未
    收到貨品並經雅虎奇摩股份有限公司通知出售之賣家已遭停
    權，始知受騙。
  (五)於99年3月8日晚上，在YAHOO奇摩拍賣網站上，刊登拍賣PHI
    LLPS AVENT新安怡IQ智慧型兩用電動吸乳器之不實廣告，吸
    引不特定人上網瀏覽購買，適林怡君於同日晚上10時許，新
    竹市○區○○路19巷43號3樓居住內，以電腦連結上網並瀏
    覽上開網頁後，陷於錯誤，而下標購買上開商品，並依YAHO
    O奇摩拍賣網站得標信指示，匯款4,500元至陳文宏所開立之
    上開中國信託帳戶內。嗣林怡君匯款後未收到貨品，始知受
    騙。
  (六)於99年3月8日晚上，在YAHOO奇摩拍賣網站上，刊登拍賣手
    機之不實廣告，吸引不特定人上網瀏覽購買，適鄭丁元於同
    日晚上11時30分許，在臺北縣三重市○○街92巷3號2樓住處
    內，以電腦連結上網並瀏覽上開網頁後，陷於錯誤，而下標
    購買上開除濕機，並依YAHOO奇摩拍賣網站得標信指示，匯
    款9,000元至陳文宏所開立之上開中國信託帳戶內。嗣鄭丁
    元匯款後未收到貨品，並經雅虎奇摩股份有限公司通知出售
    之賣家已遭停權，始知受騙。
  (七)於99年3月11日上午，在YAHOO奇摩拍賣網站上，刊登拍賣晶
    采生活洗衣機之不實廣告，吸引不特定人上網瀏覽購買，適
    於江佳倫同日上午11時17分許，在新竹縣竹東鎮○○路○段
    195號9館100室內，以電腦連結上網並瀏覽上開網頁後，陷
    於錯誤，而下標購買上開商品，並依YAHOO奇摩拍賣網站得
    標信指示，匯款3,000元至陳文宏所開立之上開中國信託帳
    戶內。嗣江佳倫匯款後未收到貨品，始知受騙。
  (八)於99年3月11日下午，在YAHOO奇摩拍賣網站上，刊登拍賣柏
    麗廳平日享食優惠卷之不實廣告，吸引不特定人上網瀏覽購
    買，適仲維祥於同日下午2時許，在臺北市士林區○○○路4
    巷11號住處內，以電腦連結上網並瀏覽上開網頁後，陷於錯
    誤，而下標購買上開優惠卷，並依YAHOO奇摩拍賣網站得標
    信指示，匯款2,200元至陳文宏所開立之上開中國信託帳戶
    內。嗣仲維祥匯款後未收到貨品，始知受騙。
  (九)於99年3月11日下午，在YAHOO奇摩拍賣網站上，刊登拍賣汽
    水製造機之不實廣告，吸引不特定人上網瀏覽購買，適洪英
    碩於同日下午2時許，在宜蘭縣頭城鎮○○路18巷1之16號住
    處內，以電腦連結上網並瀏覽上開網頁後，陷於錯誤，而下
    標購買上開商品，並依YAHOO奇摩拍賣網站得標信指示，匯
    款2,700元至陳文宏所開立之上開中國信託帳戶內。嗣洪英
    碩匯款後未收到貨品，並經雅虎奇摩股份有限公司通知出售
    之賣家已遭停權，始知受騙。
  (十)於99年3月11日下午，在YAHOO奇摩拍賣網站上，刊登拍賣東
    元牌小冰箱之不實廣告，吸引不特定人上網瀏覽購買，適莊
    銘甫於同日下午3時38分許，在彰化縣二林鎮○○路○段86巷
    11號居住內，以電腦連結上網並瀏覽上開網頁後，陷於錯誤
    ，而下標購買上開商品，並依YAHO奇摩拍賣網站得標信指示
    ，匯款4,000元至陳文宏所開立之上開中國信託帳戶內。嗣
    莊銘甫匯款後未收到貨品，始知受騙。
  (十一)於99年3月11日下午，在YAHOO奇摩拍賣網站上，刊登拍賣電
    腦硬碟之不實廣告，吸引不特定人上網瀏覽購買，適劉佳璋
    於同日下午3時56分許，在臺中市○○區○○街66號住處內
    ，以電腦連結上網並瀏覽上開網頁後，陷於錯誤，而下標購
    買上開電腦硬碟，並依YAHOO奇摩拍賣網站得標信指示，匯
    款2,350元至陳文宏所開立之上開中國信託帳戶內。嗣劉佳
    璋匯款後未收到貨品，始知受騙。
  (十二)於99年3月11日下午4時57分許，以電話向黃盈婕謊稱其先前
    網路購物設定錯誤，導致商品交易方式為每月訂購，為取消
    每月訂購商品，故須依其指示至自動櫃員機操作退款云云，
    致黃盈婕陷於錯誤，而依詐騙集團份子指示，於99年3月11
    日下午5時40分許，分別以其郵局存款及其妹黃盈笛之郵局
    存款匯款共計5萬9,974元至陳文宏上開五股郵局帳戶內。嗣
    黃盈婕發現帳戶存款業已轉出，始知受騙。
  (十三)於99年3月11日晚上6時許，以電話向劉韻慈謊稱其先前網路
    購物設定錯誤，為取消錯誤設定，故須依其指示至自動櫃員
    機操作退款云云，致劉韻慈陷於錯誤，而依詐騙集團份子指
    示，於99年3月11日晚上7時13分許，匯款2萬9,987元至陳文
    宏上開五股郵局帳戶內。嗣劉韻慈發現帳戶存款業已轉出，
    始知受騙。
  (十四)於99年3月11日晚上6時許，致電張心盈並謊稱：因先前網路
    上購物之分期付款設定錯誤須依指示持提款卡至銀行提款機
    轉帳云云，致張心盈陷於錯誤，而依指示於99年3月11日晚
    上7時8分許，至臺中市○○區○○路1段812之10號之OK便利
    商店內，操作自動提款機而轉帳29,987元至陳文宏所開立之
    上開中國信託帳戶內，嗣張心盈匯款後發覺有異，始知受騙
    。
  (十五)於99年3月11日晚上，在YAHOO奇摩拍賣網站上，刊登拍賣資
    生堂百優精純乳霜之不實廣告，吸引不特定人上網瀏覽購買
    ，適蔡慧瑩於同日晚上11時許，在臺北市○○區○○街41號
    4樓住處內，以電腦連結上網並瀏覽上開網頁後，陷於錯誤
    ，而下標購買上開商品，並依YAHOO奇摩拍賣網站得標信指
    示，匯款2萬元至陳文宏所開立之上開中國信託帳戶內。嗣
    蔡慧瑩匯款後未收到貨品，始知受騙。經警據報後，分別循
    線查悉上情。因認被告陳文宏涉犯刑法第30條第1 項前段、
    第339條第1項幫助詐欺取財之罪嫌等語。
二、按同一案件繫屬於有管轄權之數法院者，由繫屬在先之法院
    審判之，但經共同之直接上級法院裁定，亦得由繫屬在後之
    法院審判，刑事訴訴訟法第8 條定有明文。次按依同法第8
    條之規定不得為審判者，應諭知不受理之判決，並得不經言
    詞辯論為之，刑事訴訟法第303 條第7 款及第307 條分別定
    有明文。此項訴訟法上所謂一事不再理之原則，關於實質上
    一罪或裁判上一罪，均有其適用，最高法院60年臺非字第77
    號判例可資參照。
三、經查，被告陳文宏可預見將自己所有之存摺、金融卡及提款
    密碼金融帳戶資料提供他人時，有供不法詐騙份子利用，而
    幫助他人為財產犯罪之虞，竟不違背其本意，基於幫助他人
    詐欺之犯意，將其向中國信託銀行帳號000000000000號帳戶
    、五股郵局帳號00000000000000009 號帳戶、玉山銀行0000
    000000000 帳戶之存摺、金融卡、密碼，交付與真實姓名年
    籍不詳之詐騙集團成員。嗣該詐欺集團成員取得上開存摺、
    金融卡及密碼後，即意圖為自己不法之所有，先後向吳蕙涓
    、莊銘甫、仲維祥、劉佳璋、洪英碩、林怡君、曾淑琳、蔡
    慧瑩、朱冠陵、胡正瑩、李尹、許純鳳、劉韻慈、許瑜恩及
    黃盈婕等人為詐騙之行為，致上開吳蕙涓等人陷於錯誤，分
    別匯款至被告上揭帳戶內隨即為詐欺集團成員領取之事實，
    業經臺灣臺北地方法院檢察署檢察官於99年9 月27日以99年
    度偵字第17 006號、17217 號、17763 號、19248 號、2004
    3 號、2155 2號、21553 號提起公訴，並經臺灣臺北地方法
    院於同年10月11日以99年度易字第2796號繫屬在案，有上開
    聲請起訴書及臺灣高等法院被告前案紀錄表在卷可佐。次查
    ；被告於前案及本件所提供詐欺集團之帳戶均為中國信託銀
    行帳號000000000000號帳戶、五股郵局帳號00000000000000
    000 號帳戶及玉山銀行帳號0000000000000 帳戶，被害人亦
    有吳蕙涓、莊銘甫、仲維祥、劉佳璋、洪英碩、林怡君、曾
    淑琳、蔡慧瑩、李尹、劉韻慈及黃盈婕等11人相同，雖或有
    部分之被害人不同，然被告係一提供上開3 個帳戶之行為，
    致詐欺集團詐騙數被害人之同種想像競合犯之裁判上一罪之
    關係，為同一案件。又本件經聲請人於99年11月17日偵查終
    結而聲請簡易判決處刑，並於99年12月7 日始繫屬本院，此
    有本院收狀戳蓋印於臺灣板橋地方法院檢察署99年12月7 日
    板檢玉義99偵緝3028字第364224號函在卷可稽，是本院係繫
    屬在後之法院，自不得為實體上之裁判，揆諸上開說明，本
    件爰不經言詞辯論，逕為諭知不受理之判決。
據上論斷，應依刑事訴訟法第452 條、第303 條第7 款、第307
條，判決如主文。
中    華    民    國    99    年    12    月    17    日
              刑事第二十二庭審判長法  官  潘  長  生
                                  法  官  徐  子  涵
                                  法  官  許  映  鈞
上列正本證明與原本無異。
如不服本判決，應於判決送達後10日內敘明上訴理由，向本院提
出上訴狀 (應附繕本) ，上訴於臺灣高等法院。其未敘述上訴理
由者，應於上訴期間屆滿後20日內向本院補提理由書「切勿逕送
上級法院」。
                                  書記官  廖  美  紅
中    華    民    國    99    年    12    月    17    日

司法院資訊處製作；財團法人民間司法改革基金會備份。
